【裁判字號】    99,訴,1940
【裁判日期】    991027
【裁判案由】    損害賠償
【裁判全文】
臺灣臺中地方法院民事判決              99年度訴字第1940號
原      告  合作金庫商業銀行股份有限公司
法定代理人  戊○○
訴訟代理人  乙○○
被      告  甲○○
            丙○○
            丁○○
上列當事人間請求損害賠償事件，本院於民國99年10月13日言詞
辯論終結，判決如下：
    主    文
被告甲○○應給付原告新台幣拾萬元，及自民國九十六年一月
一日起至清償日止，按年息百分之五計算之利息。
被告丙○○應給付原告新台幣貳拾萬元，及自民國九十六年一月
一日起至清償日止，按年息百分之五計算之利息。
被告丁○○應給付原告新台幣壹拾伍萬元，及自民國九十六年一
月一日起至清償日止，按年息百分之五計算之利息。
訴訟費用由被告甲○○負擔百分之四十、被告丙○○負擔百分之
二十七、被告丁○○負擔百分之二十。
本判決於原告以新台幣壹拾萬元為被告甲○○、以新台幣陸萬陸
仟元為被告丙○○、以新台幣伍萬元為被告丁○○供擔保後，得
假執行。
    事實及理由
甲、程序事項：
    被告丙○○、丁○○經合法通知，均未於言詞辯論期日到場
    ，核無民事訴訟法第386條各款所列情形，爰依原告之聲請
    ，由其一造辯論而為判決。
乙、實體事項：
壹、原告主張：
一、被告甲○○於民國96年1月1日前不詳某日，在苗栗縣苗栗市
    ○○路某處，將其所申辦之台北富邦銀行新竹分行帳戶、中
    華郵政股份有限公司南苗郵局帳戶、第一商業銀行苗栗分行
    帳戶之提款卡及密碼等，以新台幣（下同）1萬元之代價，
    出售予真實姓名年籍不詳、綽號「賴先生」之成年男子，再
    由賴先生將之交付予不詳人士所組成之詐欺集團，作為該詐
    欺集團之成員作為犯罪所得提、領、匯款使用，以此方式幫
    助該詐欺集團向人詐取財物。該詐欺集團於取得前開帳戶資
    料後，旋於96年1月1日侵入被害人蘇廉棟向原告申請之銀行
    帳號0000000000000號網路帳戶中，並以不詳之不正方法轉
    出新台幣（下同）10萬元整3筆，分別各匯入10萬元至被告
    甲○○前開三個帳戶中，製作存款之得喪變更紀錄，嗣後該
    匯款完成後，款項旋即遭不法犯罪集團提領使用。案經台灣
    苗栗地方法院96年度苗簡字第1025號判處有期徒刑六月，減
    為三月，並於97年1月1日確定在案。
二、被告丙○○明知將自己銀行帳戶提供他人使用，依一般社會
    生活通常經驗，可得預見該帳戶將幫助不法集團用於收取犯
    罪所得，致使被害人及警方追查無門，竟仍不違背其本意，
    基於幫助詐欺之犯意，於民國96年1月1日前不詳某日，在不
    詳地點，將其向渣打國際商業銀行（下稱渣打商銀）大湖簡
    易分行所申請開立帳戶之存摺、金融卡及密碼，交付予年籍
    不詳之人，再由該人交給其所屬之不法犯罪集團，供該不法
    犯罪集團作為犯罪所得提、領、匯款使用，而以此方式幫助
    該不法犯罪集團向他人詐取財物。嗣該犯罪集團取得前開帳
    戶之存摺、金融卡及密碼後，即基於共同為自己不法所有之
    犯意聯絡，於96年1月1日以不詳之不正方法，侵入蘇廉棟向
    原告申請之網路銀行帳號0000000000000號帳戶中，轉出20
    萬元，存入被告丙○○前開帳戶中，製作存款之得喪變更記
    錄，嗣匯款完成後，款項旋即遭不法犯罪集團提領一空。案
    經台灣苗栗地方法院檢察署檢察官以98年度苗偵字3403聲請
    簡易判決處刑在案。
三、被告丁○○於民國95年12月間某日，在台北縣樹林市○○路
    之某超商門口，以1,000元之代價，將其所有華泰商業銀行
    光復分行帳帳戶之存摺、金融卡及密碼，提供予姓名、年籍
    均不詳自稱陳姓之成年男子使用。嗣該成年男子與其所屬詐
    騙集團成員，於96年1月1日入侵蘇廉棟向原告申請之000000
    0000000號網路銀行帳戶，以不詳之不正方法轉出其中15萬
    元，存入丁○○之前揭華泰商業銀行光復分行帳戶內，製作
    存款之得喪變更紀錄，再由詐欺集團提領使用。案經本院98
    年度易字第2815號刑事判決認定犯幫助詐欺取財罪在案。
四、被告幫助詐欺集團行為，符合民法第184條第1項規定之侵權
    行為，受害人蘇廉棟因此受有前揭65萬元之損害，被告應對
    蘇廉棟負損害賠償責任。原告已於96年1月12日支付相當於
    冒轉金額之款項予蘇廉棟，蘇廉棟於受領之同時讓與其對被
    告之損害賠償請求權予原告，立有債權憑證，故被告應對原
    告負損害賠償責任。如認受害人為原告，則原告依民法第18
    4條第1項規定，亦得請求被告為損害賠償，爰訴請判決如聲
    明所示。
五、並聲明：請求判決如主文第1項至第3項所示；原告願供擔保
    ，請准宣告假執行。
貳、被告部分
一、被告甲○○陳明對原告之請求及主張之事實均無意見。
二、被告丙○○、丁○○均未於言詞辯論期日到場，亦未提出書
    狀為任何聲明或陳述。
、本院之判斷：
一、查原告主張之事實，業據提出台灣苗栗地方法院檢察署檢察
    官98年度偵字第3403號聲請簡易判決處刑書、98年度偵字第
    3403號不起訴處分書、98年度偵緝字第292號聲請簡易判決
    處刑書、領據及債權讓與同意書等為證，並經本院調閱台灣
    苗栗地方法院96年度苗簡字第1025號、98年度苗簡字第768
    號、98年度苗簡字第1044號刑事卷查核無訛。按當事人主張
    之事實，經他造於準備書狀內或言詞辯論時或在受命法官、
    受託法官前自認者，無庸舉證。當事人對於他造主張之事實
    ，於言詞辯論時不爭執者，視同自認；當事人對於他造主張
    之事實，已於相當時期受合法之通知，而於言詞辯論期日不
    到場，亦未提出準備書狀爭執者，準用第1項之規定，民事
    訴訟法第279條第1項、第280條第1項前段、第3項前段分別
    定有明文。本件被告甲○○對原告之請求及主張之事實，於
    言詞辯論時陳明無意見；被告丙○○、丁○○經合法通知，
    均未於言詞辯論期日到庭，復未提出書狀為任何聲明或陳述
    ，依前開規定，視同自認，堪信原告上開主張為真實。
二、按因故意或過失，不法侵害他人之權利者，負損害賠償責任
    。負損害賠償責任者，除法律另有規定或契約另有訂定外，
    應回復他方損害發生前之原狀。第1項情形，債權人得請求
    支付回復原狀所必要之費用，以代回復原狀。不能回復原狀
    或回復顯有重大困難者，應以金錢賠償其損害，民法第184
    條第1項前段、第213條第1項、第3項、第215條分別定有明
    文。本件被告於前揭時地分別幫助詐騙集團成員等詐騙被害
    人蘇廉棟前揭款項得手，係故意侵害被害人蘇廉棟之財產權
    ，應依前開規定，對蘇廉棟負損害賠償責任。原告本於債權
    讓與及侵權行為損害賠償之法律關係，請求被告各賠償被害
    人蘇廉棟所受之損害，於法並無不合。
三、綜上所述，原告依債權讓與及侵權行為之法律關係，請求被
    告各賠償如主文第1項至第3項所示之金額及遲延利息，為有
    理由，應予准許。原告陳明願供擔保聲請宣告假執行，經核
    於法並無不合，爰酌定相當之擔保金額，予以准許。
肆、一造辯論、訴訟費用負擔、宣告假執行之依據：民事訴訟法
    第385條第1項前段、第78條、第85條第1項但書、第390條第
    2項。
中    華    民    國    99    年    10    月    27    日
                  民事第三庭  法  官  黃渙文
正本係照原本作成。
如對本判決上訴，須於判決送達後20日內向本院提出上訴狀（須
附繕本）。
中    華    民    國    99    年    10    月    27    日
                              書記官  賴亮蓉

司法院資訊處製作；財團法人民間司法改革基金會備份。
